臺灣高等法院刑事判決
111年度上訴字第173號
上  訴  人  
即  被  告  黃子銘


選任辯護人  江政俊律師
            李長彥律師
上列上訴人即被告因違反毒品危害防制條例等案件，不服臺灣臺
北地方法院110年度訴字第356號，中華民國110年11月25日第一
審判決（起訴案號：臺灣臺北地方檢察署109年度偵字第31237號
、109年度偵字第31262號、110年度偵字第5147號），提起上訴
，本院判決如下：
    主  文
上訴駁回。
    事實及理由
壹、程序部分
一、按刑事訴訟法第348條第3項規定：「上訴得明示僅就判決之
    刑、沒收或保安處分一部為之。」核其立法理由謂：「為尊
    重當事人設定攻防之範圍，並減輕上訴審審理之負擔，容許
    上訴權人僅針對刑、沒收或保安處分一部提起上訴，其未表
    明上訴之認定犯罪事實部分，則不在第二審之審判範圍。如
    為數罪併罰之案件，亦得僅針對各罪之刑、沒收、保安處分
    或對併罰所定之應執行刑、沒收、保安處分，提起上訴，其
    效力不及於原審所認定之各犯罪事實，此部分犯罪事實不在
    上訴審審查範圍」等語。故就各罪之刑，依據現行法律的規
    定，已得不隨同其犯罪事實，而單獨成為上訴之客體，且於
    上訴人明示僅就刑度上訴時，第二審法院即不再就原審所認
    定之犯罪事實、所犯法條（罪名）為審查，而應以原審所認
    定之犯罪事實與罪名，作為論認原審所定刑度妥適與否的判
    斷基礎。
二、觀諸卷附被告黃子銘所提之刑事上訴理由狀之記載，僅就原
    審量刑與減刑事由之認定為爭執（見本院卷第71頁至第74頁
    ），復於本院審理時供稱：「針對量刑部分上訴」等語（見
    本院卷第120頁），足認其於本院審理時已明示其上訴意旨
    ，係認原審所處刑度過重，至於原審判決所認定之犯罪事實
    、罪名部分則不上訴。揆諸前揭規定意旨，本院應僅就原審
    量刑（含執行刑）妥適與否進行審理，其他部分則非本院之
    審查範圍。其本案犯罪事實、所犯法條（罪名）均引用第一
    審判決書之記載（如附件）。
貳、實體部分：　　
一、原審以被告所為事證明確，分係犯毒品危害防制條例第4第2
    項之販賣第二級毒品罪及轉讓禁藥罪，就其所犯販賣第二級
    毒品及轉讓禁藥部分，認被告於偵查及審理中均有自白，而
    以毒品危害防制條例第17條第2項規定減輕其刑，且就被告
    所犯販賣第二級毒品部分，縱依前開規定減輕其刑後，仍認
    有情輕法重之情形，乃依刑法第59條規定，遞減輕其刑，並
    以行為人之責任為基礎，審酌被告不思以正途賺取財物，販
    賣甲基安非他命以營利，並恣意轉讓甲基安非他命，助長施
    用毒品行為更形氾濫，侵害他人生命、身體法益，更危害社
    會國家之健全發展；兼衡被告販毒行為之次數、數量及所得
    ，暨其犯後態度、自陳高中畢業之智識程度、曾從事4年志
    願役，退伍後在夜市擺攤、未婚、無子女、入監前跟媽媽同
    住，需要撫養媽媽、爸爸，及身體狀況等一切情狀，就所犯
    販賣第二級毒品部分，量處有期徒刑2年8月，就轉讓禁藥部
    分量處有期徒刑4月。經核原審認事用法均無違誤，量刑亦
    屬妥適，應予維持。
、被告上訴意旨請求：就被告所犯轉讓禁藥部分，原審雖有依
    毒品危害防制條例第17條第2項規定減輕其刑，惟仍有情輕
    法重之情，請求再依刑法第59條減輕其刑，另就被告所犯販
    賣第二級毒品部分，原審量處有期刑2年8月顯屬過重，請求
    再予減輕等語。
　㈠按刑法第59條規定之酌量減輕其刑，必須犯罪另有特殊之原
    因與環境，在客觀上足以引起一般同情，認為即使予以宣告
    法定最低度刑，猶嫌過重者，始有其適用。此所謂法定最低
    度刑，固包括法定最低本刑；惟遇有其他法定減輕之事由者
    ，則應係指適用其他法定減輕事由減輕其刑後之最低度刑而
    言。倘被告別有法定減輕事由者，應先適用法定減輕事由減
    輕其刑後，猶認其犯罪之情狀顯可憫恕，即使科以該減輕後
    之最低度刑仍嫌過重者，始得適用刑法第59條規定酌量減輕
    其刑（最高法院100年度台上字第744號判決意旨參照）。查
    本院考量含有第二級毒品甲基安非他命，於社會上已甚為泛
    濫，且對社會秩序及國民健康危害甚鉅，而被告為智識健全
    之成年人，對政府嚴格查緝毒品之行為，自無不知之理，竟
    仍為本件轉讓禁藥之犯行，嚴重影響社會治安，又被告所犯
    之罪，經依毒品危害防制條例第17條第2項減輕其刑後，其
    法定最低刑度已大幅降低，實已無情輕法重之憾，難認有何
    特殊之原因與環境，依據客觀觀察足以引起一般同情，當無
    再援引刑法第59條規定減輕其刑之餘地。
　㈡次按量刑之輕重，係屬事實審法院得依職權自由裁量之事項
    ，苟已斟酌刑法第57條各款所列情狀，而未逾越法定刑度，
    不得遽指為違法（最高法院72年台上字第6696號判例意旨參
    照）。且法院對於被告為刑罰裁量時，必須以行為人之罪責
    為依據，而選擇與罪責程度相當之刑罰種類，並確定與罪責
    程度相稱之刑度。縱使基於目的性之考量，認定有犯罪預防
    之必要，而必須加重裁量時，亦僅得在罪責相當性之範圍內
    加重，不宜單純為強調刑罰之威嚇功能，而從重超越罪責程
    度為裁判，務求「罪刑相當」。且在同一犯罪事實與情節，
    如別無其他加重或減輕之原因，下級審量定之刑，亦無過重
    或失輕之不當情形，則上級審法院對下級審法院之職權行使
    ，原則上應予尊重（最高法院85年台上字第2446號判決意旨
    參照）。原審量刑時業已審酌上情（詳前述），係以行為人
    責任為基礎，斟酌刑法第57條各款事由，而為刑之量定，既
    未濫用自由裁量之權限，亦無逾越職權或違反比例原則、罪
    刑均衡原則，自難認有何違法或不當。
三、綜上所述，被告執上詞提起上訴，並無理由，應予駁回。
據上論斷，應依刑事訴訟法第368條、第373條，判決如主文。
本案經檢察官楊思恬提起公訴，檢察官李叔芬到庭執行職務。
中　　華　　民　　國　　111 　年　　6 　　月　　23　　日
　　      　      刑事第四庭    審判長法　官  陳筱珮
                                      法　官  羅郁婷
                                      法　官  柯姿佐
以上正本證明與原本無異。
如不服本判決，應於收受送達後20日內向本院提出上訴書狀，其
未敘述上訴之理由者並得於提起上訴後20日內向本院補提理由書
（均須按他造當事人之人數附繕本）「切勿逕送上級法院」。
                                      書記官  蔡硃燕
中　　華　　民　　國　　111 　年　　6 　　月　　27　　日
附錄：本案論罪科刑法條全文
毒品危害防制條例第4第2項
製造、運輸、販賣第二級毒品者，處無期徒刑或十年以上有期徒
刑，得併科新臺幣一千五百萬元以下罰金。